臺灣彰化地方法院刑事判決　　　　　　　96年度訴字第1264號
公　訴　人　臺灣彰化地方法院檢察署檢察官
被　　　告　甲○○
上列被告因違反毒品危害防制條例案件，經檢察官提起公訴（96
年度毒偵字第3110、第3111號），本院依簡式審判程序判決如下
：
    主  文
甲○○施用第一級毒品，累犯，處有期徒刑拾月，減為有期徒刑
伍月；又施用第一級毒品，累犯，處有期徒刑拾月，減為有期徒
刑伍月，扣案內含第一級毒品海洛因之注射針筒壹支沒收銷燬之
；又施用第二級毒品，累犯，處有期徒刑陸月，減為有期徒刑
月；又施用第二級毒品，累犯，處有期徒刑陸月，減為有期徒刑
月。應執行有期徒刑壹年貳月，扣案內含第一級毒品海洛因之
注射針筒壹支沒收銷燬之。
    事  實
一、甲○○曾於民國92年間因施用毒品案件，經本院以92年度訴
    字第875號分別判處有期徒刑8月、6月，應執行有期徒刑1年
    確定；又因竊盜案件，經本院以92年度斗簡字第329號判決
    判處有期徒刑6月確定，前開2案再經本院以93年度聲字第17
    3號裁定合併定其應執行之刑為有期徒刑1年5月確定，嗣經
    入監執行，甫於94年5月11日因縮刑期滿執行完畢。另其曾
    於92年間，因施用毒品案件，經本院以92年度毒聲字第1293
    號裁定送戒治處所施以強制戒治1年，嗣因法律修正施行，
    毋庸繼續執行強制戒治而於93年1月9日釋放，視為強制戒治
    已執行完畢。詎其仍不知悔改，於前開強制戒治執行完畢釋
    放後5年內，復基於施用第一級毒品海洛因之犯意，於96年3
    月7日為警採尿往前回溯72小時內某時，在其位於彰化縣田
    中鎮○○路448號租屋處，以針筒注射方式，施用第一級毒
    品海洛因1次；另基於施用第一級毒品海洛因之犯意，於96
    年4月10日22時許，在其位於彰化縣田中鎮○○路448號租屋
    處，以針筒注射方式，施用第一級毒品海洛因1次；又另基
    於施用第二級毒品甲基安非他命之犯意，於96年3月7日為警
    採尿往前回溯4日內之某時，在不詳地點，以將甲基安非他
    命置於玻璃球內加熱產生煙霧而吸食之方式，施用第二級毒
    品甲基安非他命1次；再另基於施用第二級毒品甲基安非他
    命之犯意，於96年4月9日12時許，在其上址租屋處，以將甲
    基安非他命置於玻璃球內加熱吸食其煙霧之方式，施用第二
    級毒品甲基安非他命1次。嗣分別於：（一）96年3月7日22
    時許，為警在彰化縣田中鎮○○路與公館路路口查獲，且經
    警採集其尿液送驗，結果呈嗎啡及甲基安非他命陽性反應；
    （二）於96年4月11日7時46分許，為警在其上址租屋處查獲
    ，並扣得其所有供其施用之內含第一級毒品海洛因溶劑之注
    射針筒1支，且經警採集其尿液送驗，結果呈嗎啡及甲基安
    非他命陽性反應，而悉上情。
二、案經彰化縣警察局田中分局、彰化分局報告臺灣彰化地方法
    院檢察署檢察官偵查起訴。
    理  由
一、本案被告甲○○所犯係死刑、無期徒刑、最輕本刑為3年以
    上有期徒刑以外之罪，其於準備程序就前揭被訴事實為有罪
    之陳述，經受命法官告知簡式審判程序之旨，並聽取其與公
    訴人之意見後，本院認無不得或不宜改依簡式審判程序進行
    之處，爰依刑事訴訟法第273條之1第1項、第284條之1，裁
    定本案由受命法官獨任進行簡式審判程序，合先敘明。
二、訊據被告甲○○對於上開事實坦承不諱，且被告於96年3月7
    日、同年4月11日為警採集之尿液，經送詮昕科技股份有限
    公司檢驗結果，均呈嗎啡及甲基安非他命陽性反應，此有彰
    化縣警察局田中分局委託檢驗尿液代號與真實姓名對照認證
    單、彰化縣警察局彰化分局委託檢驗尿液代號與真實姓名對
    照認證表各1紙及詮昕科技股份有限公司出具之濫用藥物尿
    液檢驗報告2紙在卷可稽，此外，並有扣案之注射針筒1支可
    資佐證，而被告為警查獲時扣得之該注射針筒內含之液體，
    為海洛因溶劑，業經被告供認在卷，且經警局依聯勤204廠
    製造之煙毒檢驗Ａ包試劑初步檢驗結果，呈嗎啡、海洛因反
    應，有彰化縣警察局彰化分局查獲涉嫌毒品危害防制條例毒
    品初步檢驗報告單1紙附卷可考，足徵被告之任意性自白與
    事實相符，可以採信。又被告曾於92年間，因施用毒品案件
    ，經本院以92年度毒聲字第1293號裁定送戒治處所施以強制
    戒治1年，嗣因法律修正施行，毋庸繼續執行強制戒治而於
    93年1月9日釋放，視為強制戒治已執行完畢（最高法院95
    年度臺非字第230號、第174號判決參照），有臺灣彰化地方
    法院檢察署刑案資料查註紀錄表、臺灣高等法院被告前案紀
    錄表各1份附卷可考。是被告於強制戒治執行完畢釋放後5年
    內，再犯本案毒品危害防制條例第10條之罪，事證明確，被
    告犯行洵堪認定，應予依法論科。
三、查海洛因、甲基安非他命分別係毒品危害防制條例第2條第2
    項第1款、第2款所稱之第一級、第二級毒品，依法均不得持
    有、施用。故核被告所為，係犯毒品危害防制條例第10條第
    1項之施用第一級毒品罪及同條第2項之施用第二級毒品罪。
    被告為施用毒品海洛因、甲基安非他命而持有之低度行為，
    各為其施用之高度行為所吸收，均不另論罪。其所犯上開2
    次施用第一級毒品及2次施用第二級毒品4罪間，犯意各別，
    行為互殊，應予分論併罰。公訴意旨認被告施用第一、二級
    毒品所為均係集合犯，惟「集合犯」之態樣，係依一般社會
    通念，特定犯罪行為具有反覆實施之特性，而立法者於制定
    刑罰法律之初，亦已認知該種行為類型之反覆性，有意藉由
    法條中客觀構成要件之行為要素，涵括上開具有反覆實施特
    性之數個犯罪行為，僅受一次刑法之評價；然施用毒品犯罪
    ，或為零星偶一之施用，或尚未成癮，自難認立法者於制定
    刑罰法律之初，已認知該種行為類型之反覆性，且有意藉由
    法條中客觀構成要件之行為要素，涵括上開具有反覆實施特
    性之數個犯罪行為，況海洛因及甲基安非他命之施用者固會
    對其產生生理及心理之依賴性，惟施用者是否因而對海洛因
    及甲基安非他命習慣成癮，仍應視施用者之施用劑量、施用
    頻率及個人耐藥性等因素而定。觀乎被告於本院審理中自承
    其每次為警查獲即想戒除，感到很痛苦時才會去購買毒品施
    用，其現已戒毒等語（見本院卷96年8月22日審判筆錄第5頁
    ），依照被告上開供述，被告施用毒品是否業已習慣成癮，
    顯有疑義，要難論以屬「集合犯」之一罪關係，起訴意旨認
    被告前揭施用第一級毒品海洛因及施用第二級毒品甲基安非
    他命之犯行均係屬集合犯之包括一罪，容有未洽。被告有如
    事實欄所述前科及執行紀錄，有臺灣彰化地方法院檢察署刑
    案資料查註紀錄表、臺灣高等法院被告前案紀錄表各1份在
    卷可考，其於5年以內故意再犯本件有期徒刑以上之4罪，均
    為累犯，應各依刑法第47條第1項之規定加重其刑。爰審酌
    被告曾因施用毒品經強制戒治及刑之執行後，猶未能深切體
    認毒品危害己身之鉅，及早謀求脫離毒害之道，反而伺機再
    犯，未見有何收斂、警惕之意，無視於毒品對於自身健康之
    戕害及國家對於杜絕毒品犯罪之禁令，自有使其接受相當時
    期監禁以敦化性情之必要，惟念及被告犯後尚能坦承犯行，
    且施用毒品固戕害個人健康至深，然就他人權益之侵害仍屬
    有限，及其犯罪之動機、目的、手段、智識程度等一切情狀
    ，分別量處如主文所示之刑。又本件被告犯罪時間均在中華
    民國96年4月24日以前，合於減刑條件，應分別予以減刑如
    主文所示，並合併定其應執行之刑，以示懲儆。至上開4罪
    減刑後，雖分別未逾有期徒刑6月，但合併定其應執行之刑
    已逾有期徒刑6月，依刑法第41條第2項規定，均不諭知易科
    罰金之折算標準，附此敘明。扣案內含海洛因之注射針筒1
    支，因針筒與其上之毒品已合而為一，無從析離，應整體視
    為第一級毒品海洛因，併依毒品危害防制條例第18條第1項
    前段之規定，宣告沒收銷燬。
四、公訴意旨另以：被告甲○○除於前揭時、地分別有施用第一
    級毒品海洛因各2次及施用第二級毒品甲基安非他命各2次之
    犯行外，其於上開2次施用第一級毒品海洛因犯行之期間，
    另有施用第一級毒品海洛因多次之行為；另其於上開2次施
    用第二級毒品甲基安非他命犯行之期間，另有施用第二級毒
    品甲基安非他命多次之行為，因認被告此部分涉有毒品危害
    防制條例第10條第1項、第2項之罪嫌。惟按犯罪事實應依證
    據認定之，無證據不得認定犯罪事實，刑事訴訟法第154條
    第2項定有明文。本件被告除前揭經本院論罪科刑之施用毒
    品犯行外，遍觀全案卷證，並無任何證據足以證明被告確實
    有其餘施用海洛因及甲基安非他命之犯行，自難遽認被告確
    有此部分之犯行，而與被告上開犯罪事實所示施用海洛因及
    甲基安非他命等犯行有何包括一罪之關係，惟公訴人認上開
    部分如成立犯罪，與前揭業經論罪科刑部分有集合犯之實質
    上一罪關係，爰不另為無罪之諭知。
五、臺灣彰化地方法院檢察署96年度毒偵字第3382號併辦意旨略
    以：被告曾於96年6月12日或回溯前72小時之某時許內，在
    不詳地點，施用第一級毒品海洛因1次，因認被告涉有施用
    第一級毒品海洛因之犯行，且施用毒品具有成癮性，必然是
    反覆為之，被告此部分犯行與前揭論罪科刑業經起訴之施用
    第一級毒品海洛因間，屬於包括一罪之集合犯，應移送本院
    併案審理等語。惟按刑法第56條連續犯之規定業於94年1月7
    日修正公布刪除，並於95年7月1日施行，而依新法對於上開
    反覆實施犯罪模式之對應處置，除合於「接續犯」或「包括
    一罪」之情形外，則僅能依數罪併罰之規定個別處斷。惟按
    刑法第56條連續犯之規定業於94年1月7日修正公布刪除，並
    於95年7月1日施行，而依新法對於上開反覆實施犯罪模式之
    對應處置，除合於「接續犯」或「包括一罪」之情形外，則
    僅能依數罪併罰之規定個別處斷。然查，本件被告施用第一
    級毒品海洛因是否業已習慣成癮，尚非無疑，業如前述，況
    實務上最高法院歷來僅將專以觸犯該等法條之罪，為其日常
    生活之職業者之常業犯，認為其性質上屬多數行為之集合犯
    ，在法律上將之擬制為一罪（即學理上稱之實質上一罪）（
    參照最高法院92年度臺上字第5115號、92年度臺上字第4959
    號、93年度臺上字第3609號、94年度臺上字第4567號等裁判
    意旨），而本次刑法修正既依據「刑罰公平原則」之考量，
    刪除有關連續犯之規定，並將含有連續犯性質之常業犯一併
    全數刪除（參見刑法修正草案總說明），則再以集合犯之概
    念評價多數施用毒品之行為，即有不當。另查本案被告施用
    海洛因之時間，與併案部分所述之施用時間，其間亦無任何
    證據足資證明被告有接續施用海洛因之情形，上開移送併案
    施用海洛因之犯行與經起訴論罪部分之犯行間，明顯可分而
    具有獨立性，自核與前揭最高法院86年台上字第3295號判例
    所稱「數行為於同時同地或密切接近之時地實施」之特性並
    不相符，已難認合於「接續犯」之前提要件，又不能依「集
    合犯」逕將被告上開施用海洛因之犯行論以「包括一罪」，
    已如前述。準此，檢察官移送併案審理部分之被告所為，既
    應依新法處斷，而其各該次施用海洛因之犯行亦應被評價為
    獨立行為，自當論以數罪而分論處罰，是此部分應退由檢察
    官另行處理。
據上論斷，應依刑事訴訟法第273條之1第1項、第299條第1項前
段，毒品危害防制條例第10條第1項、第2項、第18條第1項前段
，刑法第11條前段、第47條第1項、第51條第5款，中華民國96年
罪犯減刑條例第2條第1項第3款、第7條第1項、第2項，判決如主
文。
本案經檢察官吳曉婷到庭執行職務。
中　　華　　民　　國　　96　　年　　8 　　月　　31　　日
                  刑事第二庭          法  官  尚安雅
以上正本證明與原本無異。
如不服本判決，應於判決送達後10日內，向本院提出上訴書狀，
上訴書狀應「敘述具體上訴理由」，並按他造當事人之人數附繕
本。「切勿逕送上級法院」。
中　　華　　民　　國　　96　　年　　9　　月　　5 　　日
                                     書記官  陳佳宏
附錄本案論罪科刑法條全文：
毒品危害防制條例第10條
施用第一級毒品者，處 6 月以上 5 年以下有期徒刑。
施用第二級毒品者，處 3 年以下有期徒刑。
